# 请教陈老师，非同一控制下是否形成商誉的问题

提问人：dudiao 时间：2020-10-16 08:05:07
陈老师，目前手上碰到一个案例：A公司收购B公司100%股权，基准日B公司账面总资产 20 亿元（很少无形资产），负债 15 亿元，净资产 5 亿元，收购价格按照B公司的收益法评估价格 10 亿元确定，B公司基准日资产基础法评估净资产价值为5.5亿元，并购日B公司资产在基准日资产基础法调整后的净资产价值为5.3亿元。B公司是发电企业，固定资产主要是设备，没有无形资产。请教陈老师，1.A公司在合并层面的商誉是否按照合并成本-并购日资产基础法评估的净资产价值4.7亿元（ 10 亿元-5.3亿元）确认？2.是否能把 10 亿元购买价格全部分摊到B公司固定资产价值（评估值是 10 亿元，那么也就是B公司固定资产的价值是 10 亿元），不确认商誉？请陈老师帮忙答疑解惑，谢谢。

回答人：chenyiwei
为何收益法和成本法下的评估值差异很大？建议首先考虑该差异是否表明存在B公司账面未单独确认的无形资产，如发电容量指标？鉴于实务中在特定情况下也会出现单独进行的容量指标交易，建议合理识别和计量该项无形资产，以尽可能减少在合并报表层面应确认的商誉金额。
由于容量指标可以脱离固定资产单独交易，且其使用寿命也与固定资产不同，因此不建议将其分摊计入固定资产价值，但也不建议直接确认为商誉，而是建议确认为无形资产，在合理确定的使用年限内（如有）摊销。

提问人：dudiao 时间：2020-10-20 08:05:07
谢谢成老师，在补充请教一个问题，该交易在产权交易所挂牌交易，支付给产权交易所的服务费是否计入长期股权投资成本？另外支付给代理交易事项的资产管理公司的服务费是否也计入长期股权投资。合并准则第十一条四项购买方为进行企业合并发生的各项直接相关费用也应该计入企业合并成本，上述两种情况是否属于呢。谢谢。

回答人：chenyiwei
因为涉及企业合并，故交易费用直接费用化，不计入合并成本。以《企业会计准则解释第 4 号》第一条规定为准。